---
title: "Remuneração Servidores Públicos Ativos do EMG"
author: "Francisco Alves"
output: 
  tint::tintHtml
---

```{r setup, include=FALSE}
library("tidyverse")
```

Este arquivo é um documento [rmarkdown](https://rmarkdown.rstudio.com/). O rmarkdown é um documento dinâmico que permite a combinação de texto, escrito em markdown, com trechos de código em R. 

No trecho abaixo, vamos importar a base de dados com a remuneração dos servidores ativos do Poder Executivo do Estado de Minas Gerais (EMG).

```{r import, message=FALSE}
#======================================================================
# necessário utilizar arquivo completo "data-raw/servidoresMG_1219.csv" de
# http://200.198.22.105/fgs-adm/remuneracao/downloadRemuneracao.php?mes=1219
# para manipulação com filter() e head() ser necessária
#======================================================================

dat <- read_csv2("data-raw/servidoresMG_1219_top10.csv",
  col_types = "ccccccccnnncnnnnnnnnnnnnnnnnnnnnnnn",
)
```

O primeiro princípio para compreensão de dados é

> __Shewhart's Rule One for the Presentation of Data:__
> 
> _Data should always be presented in such a way that preserves the evidence in the data for all the predictions that might be made from these data._

Segundo @wheeler2000, esse princípio sugere que

1. A table of values should accompany most graphs;
2. A graph should accompany any table.

O [tufte handout](https://rstudio.github.io/tufte/) é um estilo de documento utilizado por [Edward Tufte](https://en.wikipedia.org/wiki/Edward_Tufte) em seus livros que faz uso intensivo de anotações laterais para inserção de conteúdo.

Esse documento é ideal para seguirmos o primeiro princípio para compreensão de dados. Um caso concreto ajuda a clarificar o método. 

```{r, echo=FALSE, fig.margin = TRUE, fig.cap = c("Distribuição da remuneração dos servidores da AGE", "Distribuição da remuneração dos servidores da SEF")}
dat %>%
  select(orgao = descinst, vl_remuneracao_liquida = rem_pos) %>% 
  filter(orgao == "ADVOCACIA GERAL DO ESTADO") %>%
  ggplot(aes(x = vl_remuneracao_liquida)) +
  geom_density() +
  geom_vline(aes(xintercept = median(vl_remuneracao_liquida)),
    color = "red",
    linetype = "dashed"
  ) +
  xlab("Remuneração (Em R$ 1,00)") +
  ylab(NULL) +
  scale_y_continuous(labels = scales::comma)

dat %>%
  select(orgao = descinst, vl_remuneracao_liquida = rem_pos) %>% 
  filter(orgao == "SECRETARIA DA FAZENDA") %>%
  ggplot(aes(x = vl_remuneracao_liquida)) +
  geom_density() +
  geom_vline(aes(xintercept = median(vl_remuneracao_liquida)),
    color = "red",
    linetype = "dashed"
  ) +
  xlab("Remuneração (Em R$ 1,00)") +
  ylab(NULL) +
  scale_y_continuous(labels = scales::comma)

ipca <- 1.002192 # inflacao acumulada 2020

dat %>%
  select(orgao = descinst, vl_remuneracao_liquida = rem_pos) %>% 
  mutate(vl_remuneracao_liquida_real = vl_remuneracao_liquida*ipca) %>% 
  group_by(orgao) %>%
  summarize(
    vl_mediana = median(vl_remuneracao_liquida_real),
    n = n()
  ) %>%
  arrange(desc(vl_mediana)) %>%
  filter(n > 10) %>% # remove orgaos com menos de 10 servidores
  head(10) %>%
  knitr::kable(col.names = c("Órgão ou Entidade", "Mediana Remuneração", "Qtd. Pagamentos"))
```

A mediana da remuneração dos servidores da Advocacia-Geral do Estado (AGE) e da Secretaria de Estado da Fazenda (SEF) são próximos. No entanto, a distribuição dos salários é distinta. A AGE possui claramente duas classes diferentes de servidores, enquanto a SEF está melhor distribuída.